【裁判字號】    90,訴,1439
【裁判日期】    901204
【裁判案由】    偽造文書
【裁判全文】
臺灣桃園地方法院刑事判決                          九十年度訴字第一四三九號
    公訴人  台灣桃園地方法院檢察署檢察官
    被  告  褚振
右列被告因偽造文書案件，經檢察官提起公訴（九十年度偵字第一一八五一號），本
院判決如左：
        主  文
甲○○行使偽造私文書，足以生損害於公眾及他人，處有期徒刑參月，如易科罰金以
參佰元折算壹日。緩刑參年。
桃園縣警察局桃警行交字第○一一七○三二號舉發違反道路交通管理事件通知單收執
聯收受通知聯者簽章欄暨移送聯、迴覆聯、存根聯上偽造之「褚政南」署押各壹枚沒
收。
        事  實
一、甲○○於民國八十七年八月十六日十五時許，騎乘車牌號碼三三○─一九三二號
    輕機車行經桃園縣龜山鄉○○街前，因違規未戴安全帽，為桃園縣警察局龜山分
    局大坑派出所員警攔檢開具舉發單時，為冀免交通違規裁罰，竟基於行使偽造私
    文書之犯意，向執勤員警偽稱其姓名為「褚政南」，住址係「蘆竹鄉○○路○段
    三七九號」，使員警據以開立舉發違反道路交通管理事件通知單一份（複寫一式
    四聯），甲○○並於上開舉發單收執聯「收受通知聯者簽章」欄處偽造「褚政南
    」署名，並複寫至同份通知單移送聯、迴覆聯、存根聯上而偽造具有收據性質之
    私文書，表示「褚政南」已收到上開通知單，復持交執勤警員行使之，足以生損
    害於「褚政南」使之受違規處罰之危險及警察機關、公路監理機關對於道路交通
    管理事件裁罰之正確性。嗣甲○○收到裁決書後於九十年五月十八日向台灣省公
    路局新竹區監理所桃園監理站提出申訴，經警於同年六月八日通知其到案盤查後
    始得悉上情。
二、案經桃園縣警察局龜山分局報告台灣桃園地方法院檢察署檢察官偵查起訴。
        理  由
一、訊據被告甲○○對於在右揭時地因交通違規為警開具罰單並於其上簽署「褚政南
    」署名之事實直承不諱，並有桃園縣警察局舉發違反道路交通管理事件通知單、
    甲○○身分證、台灣省公路局新竹區監理所桃園監理站申訴書、桃園縣警察局龜
    山分局交通違規事件調查表附卷，被告雖矢口否認有行使偽造私文書之犯行，辯
    稱：伊當時未帶證件，警察問伊名字，伊跟他講，警察就把伊名字寫錯，伊很緊
    張就跟著寫錯，至於地址是伊記錯，伊提出申訴是要更正名字云云。惟查：員警
    取締交通違規事件並掣單舉發裁罰乃攸關民眾權益之事，而被告甲○○之姓氏並
    不多見，名字則音同字異者甚多，為免有誤寫情事，衡情取締警員應會逐字詢問
    其姓名才是，鮮有逕自填上之理；又被告發現其名字寫錯後，非但未予更正，反
    依樣簽錯，其情顯悖於常情，非惟如此，本件被告所涉交通違規事件，係被警當
    場舉發之情，業據前述，其對於違規之事實知之甚詳，然於接獲罰單後，不僅未
    依通知單上所載之應到案日期前去繳納罰款，反而在收到裁決書後，於九十年五
    月十八日向台灣省公路局新竹區監理所桃園監理站提出申訴書，並於申訴書上略
    載：「本人未曾收到罰單，到監理站始知有此罰單，且罰單上之住址及名字均與
    本人不同，本人名字是甲○○，而非褚政南，地址是桃園縣蘆竹鄉○○路○段四
    三七號，從無變更過，又機車已很久未騎乘，怎會有此罰單」等語，全然否認有
    違規遭警掣單舉發情事，故依被告事後隱匿其遭警舉發並提出申訴之舉措，可知
    前述舉發道路管理事件通知單上被通知人姓名誤載為「褚政南」乙節，應係被告
    意圖規避裁罰而捏造姓名所致。從而，所辯係警員寫錯姓名，其因一時緊張跟著
  寫錯，要屬飾詞卸責，洵不足採信，事證明確，被告右揭行使偽造私文書犯行堪
    以認定。
二、查違規通知單上「收受通知聯者簽章」欄具有收據之性質，屬私文書，被告甲○
    ○於舉發違反道路交通管理事件通知單收執聯上收受通知聯者簽章欄處以複寫一
    式四聯方式偽造「褚政南」之署押，表示「褚政南」已收到該通知單，復提出行
    使交還予執勤之警員，顯然於該私文書之內容有所主張而行使，足以生損害於警
    察及公路監理機關對於道路交通管理之正確性及「褚政南」之權益，核其所為，
    係犯刑法第二百十六條、第二百十條之行使偽造私文書罪。其偽造署押係偽造私
    文書之部分行為，又偽造私文書之低度行為，應為行使偽造私文書之高度行為吸
    收，均不另論罪。爰審酌被告犯罪之動機、目的、手段、品行、所生危害之程度
    ，犯後飾詞卸責，未具悔意等一切情狀，量處如主文所示之刑；又被告犯罪後，
    刑法四十一條易科罰金之規定，已於九十年一月四日修正，並經總統於同年月十
    日公布，業於同年月十二日生效，修正後得易科罰金之規定，由最重本刑三年以
    下有期徒刑之罪，修正為五年以下有期徒刑之罪，兩者相較，以新法較有利被告
    ，爰依刑法第二條第一項前段規定，適用裁判時即修正後之刑法第四十一條之規
    定，併諭知易科罰金之折算標準，以資懲儆。再審酌被告前未曾受有期徒刑以上
    刑之宣告，有台灣高等法院被告全國前案紀錄表一紙在卷可稽，其因一時貪圖小
    利，短於思慮，致罹本案犯行，經此偵審程序及科刑教訓後，當知所警惕，信無
    再犯之虞，，本院認其所宣告之刑，以暫不執行為適當，爰併宣告緩刑二年，以
    啟自新。至桃園縣警察局桃警行交字第○一一七○三二號舉發違反道路交通管理
    事件通知單收執聯上「收受通知聯者簽章」欄上及其他同份通知單移送聯、迴覆
    聯、存根聯上被告簽名時複寫留存之偽造「褚政南」署押各一枚，均應依刑法第
    二百十九條規定併予宣告沒收。
據上論結，應依刑事訴訟法第二百九十九條第一項前段，刑法第二條第一項前段、第
二百十六條、第二百十條、第二百十九條、第四十一條第一項前段、第七十四條第一
款，罰金罰鍰提高標準條例第二條，判決如主文。
本案經檢察官江苑臻到庭執行職務。
中      華      民      國       九十      年    十二    月      四     日
                                臺灣桃園地方法院刑事第五庭
                                    審判長法  官  江振義
                                          法  官  陳彥宏
                                          法  官  鍾淑慧
右正本證明與原本無異。
如不服本判決，應於判決送達後十日內向本院提出上訴狀( 應附繕本 )，上訴於
臺灣高等法院。
                                          書記官  吳一凡
中      華      民      國       九十      年    十二    月      十     日
附論罪科刑依據之法條：
中華民國刑法第二百一十六條
 (行使偽造變造或登載不實之文書罪)
行使第二百十條至第二百十五條之文書者，依偽造、變造文書或登載不實
事項或使登載不實事項之規定處斷。
中華民國刑法第二百一十條
 (偽造變造私文書罪)
偽造、變造私文書，足以生損害於公眾或他人者，處五年以下有期徒刑。


司法院資訊處製作；財團法人民間司法改革基金會備份。
